臺灣臺北地方法院民事判決　　　　　　　95年度訴字第6024號
原　　　告　僑果實業股份有限公司
法定代理人　丙○○
訴訟代理人　戊○○
訴訟代理人　陳福寧律師
被　　　告　甲○○
上列當事人間請求給付電費等事件，本院於96年3月27日言詞辯
論終結，判決如下：
    主  文
被告應給付原告新台幣柒拾伍萬元，及自民國九十五年五月三十
日起至清償日止，按年息百分之五計算之利息。
原告其餘之訴駁回。
訴訟費用由被告負擔十分之四，餘由原告負擔。
本判決於原告以新台幣貳拾伍萬元供擔保後得假執行，但被告如
於執行標的物拍定、變賣或物之交付前，以新台幣柒拾伍萬元預
供擔保後，得免為假執行。
原告其餘假執行之聲請駁回。
   事實及理由
一、原告主張：
（一）被告甲○○係「南京東錄地下商場」管理委員會之主任委
      員，因於合江市場地下一樓經營撞球娛樂業，同意自民國
      91 年3月起：每月應分攤地下室電費新台幣（下同）5萬
      元，另應付90年2月至91年2月之分攤電費31萬元，有被告
      書立之承諾書（下稱系爭承諾書）可稽。而截至94年6月
      止，被告計欠需分攤電費148萬元未付，有94年7月7日之
      備忘錄（下稱系爭備忘錄）記載可憑。上開金額之清償經
      雙方協商後，被告同意於94年8月底以前在地下一樓施作
      空調，原告需補助65萬元，原告撥款給被告65萬元，被告
      方清償95萬元給原告，另53萬原則由原告自行吸收。惟迄
      至94年8月底被告並未施作地下一樓空調，顯然被告施用
      詐術欺騙原告以減免應負擔公用電費債務，原告乃於95年
      3月9日以存證信函撤銷94年7月7日之備忘錄減免公用電費
      債務之約定，被告已於95年3月10日收受存證信函。依承
      諾書之約定，請求被告給付148萬元，及自民94年7月起每
      月應給付5萬元，截至95年3月止計9個月共45萬元，總計
      193萬元（計算式為：148＋45＝193）。為此提起本件訴
      訟。
（二）本件被告辯稱地下室沒運作、沒出租云云，然依91年3 月
      9日系爭承諾書第二項固有記載「自91年3月起，本人每月
      同意在商場有運作情況下繳納每月5萬元電費…」。茲依
      據系爭備忘錄結論所載：「關於合江市場地下商場至94年
      6月止所欠僑果公司公電費148萬元…」。由系爭備忘錄業
      承認積欠電費之事實，可以反推91年3月9日起至94年6月
      間止，商場皆在運作，並非沒有運作。且證人乙○○已證
      稱：「…撞球場從開始經營到現在都沒停過，除非颱風或
      定期休假。沒有停業。…」。是被告辯稱91年6月至93年3
      月間地下一樓未使用，並非事實。自91年6月起至93年3月
      間地下一樓皆經營運作。
（三）空調系統工程被告未完工：依系爭備忘錄之記載，地下一
      樓空調須於94年8月底前完工。但證人丁○○卻證稱：「
      92年的時間，去拉地下室冷氣用的管，還有放主機』。「
      去年年底到今年現在都還有去過，因為還沒有用完（好）
      …』。可知，迄今地下一樓空調，尚未完工。另由原告庭
      呈七張照片可知，證人丁○○所施作室外主機，四個風扇
      門，內部卻僅裝有一台壓縮機，且該壓縮機為舊品，無規
      格及型號，新機內部缺乏電氣及控制原件等等瑕疵，證人
      丁○○所言已完工，殊屬可疑。
（四）被告所負擔電費合理：有關地下一樓之電力供應可分為二
      部分，一為地下一樓照明、插座部分，有獨立電錶，另為
      地下室空調部分，電錶係由地下一樓、地上一樓共用，無
      獨立電錶，每月費用20 餘萬元，故被告承諾要分攤5萬元
      （約為五分之一）。而地下一樓空調除非全部不營業，不
      開空調，否則縱然使用一小部分區域營業，地下一樓空調
      會全區輸送。而被告辯稱以全場計算負擔電費不合理，殊
      非有理。
（五）並聲明：1.被告應給付原告193萬元，及自起訴狀繕本送
      達之翌日起至清償日止，按年息5％計算之利息；2.願供
      擔保請准宣告假執行。
二、被告則以：
（一）地下室並未正常運作、亦未全部出租：
 （1）91年6月後地下一樓租用情形可由租賃廠商之租賃合約証
      明及証人供詞為証。系爭租用時間為93年2月辦理部份出
      租，租賃合約可証明。另租賃合約第2l條註明92年期間未
      使用事實。。且系爭使用面積依租賃合約內容附表租用面
      積29戶只佔地下一樓，故實際並無全場使用。事實上地下
      一樓91年3月起並無「正常運作出租」，自91年6月起至
      92年2月前止（18個月），「全場未出租使用收益」。93
      年2月辦理部份出租才補繳大樓管委會18萬（每月1萬）因
      公電錶未分割大樓管委會並無法辦理斷電處理。
 （2）原告請求至94年7月以前公電費分擔每月5萬元，合計148
      萬元不合理，被告主張應以實際使用額度計算公電費分擔
      才合乎公平。又94年7月以後地下一樓電費已由地下一樓
      管委會自行繳納，每月不及1萬元，而目前室內電表及空
      調電表都完工，反推地下一樓電費實際應分擔金額應為28
      萬元。
 （3）原告請求94年7月至95年3月公電費45萬元無理由：94年7
      月起地下一樓室內電電費已由大樓管委會自行繳納。
（二）空調系統工程被告業施工且已完工：主機空調系統工程被
      告已支付全部工程款130萬元，原告只承諾分擔其中一半
      款項之65萬元，原告實無權過問規格等問題，原告只須探
      討有無施工、完工問題，而該問題業經被告證人証明己完
      工運轉無問題。原告以被告未施作空調為理由提出本訴，
      遲至95年8月7日才至現場挑規格等問題，倒果為因作法，
      業經証人當場指証。本案91年因估價超過140萬元以上，
      被告一直要求原告負擔全部費用，並請自行發包施工未果
      ，本案從91年即與原告負責人洽商開始進行，比系爭備忘
      錄時間提前完工反而被告真是不解。本案被告其實是善意
      幫原告解決起造人空調設計使用責任問題，並己自行負擔
      近100萬元費用，不受到協助，事後反被提告。
（三）被告所負擔電費不合理：無分電錶之下，只使用10坪卻必
      須支付300坪之電費，原告所稱無使用或使用一戶都必須
      負擔以300坪計算之每月5萬元公電費之理由實屬不公平且
      可笑。原告自87年交屋起不但沒繳自己持有之29戶之大樓
      管理費（每月約5,000元），反要求地下一樓及大樓管委
      會分攤所出租松青超市一樓公電費。本案原告於94年7月
      施作室內供電分電錶（空調電錶未施作），自94年7月室
      內電己由租用人自行繳納，每月未達1萬元。原告實有義
      務施作分電錶由大樓管委會依使用者負費之比例原則追溯
      所應分擔費用。
（四）系爭承諾書內容附但書及條件：系爭承諾書有關給付公電
      費及補助電費問題係被告等62店家交屋後受同一樓層30店
      家委託處理租用管理事宜（另32 店家產權為原告所有）
      ，因預估若有全部租用所需電費分擔金額，立下電費使用
      分擔承諾書（但須有全部租用且正常營業）。因實際上該
      樓層從未全部租用，管委會及被告發覺預佔金額與實際使
      用電費出入很大，數次要求設分電錶或減收電費以維收支
      平衡未果，造成商家紛紛退租關場。本案前也經雙方數次
      善意調整過，可從前所結算電費與備忘錄可知，包括其中
      補助31萬元電費亦係於雙方都有認知情況下結算，足見系
      爭承諾書內容附有全部租用且正常營業之但書及條件。
（五）並聲明：1.原告之訴及其假執行之聲請均駁回。2.如受不
      利之判決，願供擔保請准宣告免為假執行。
三、不爭執之事項：
（一）被告於91年3月9日、94年7月7日書立承諾書、備忘錄各一
      紙。
（二）被告於91年3月9日書立之承諾書內容為：「一、感謝僑果
      實業股份有限公司補助本人自90年2月至91年2月2日合江
      市場地下室電費分擔新台幣三十一萬元正，日後若商場營
      運正常盈餘後，願歸還此補助款。二、自91年3月起，本
      人每月同意在商場有運作情況下繳納每月5萬元電費，不
      足一萬元部分亦由公司補助」。94年7月7日之備忘錄內容
      為：「關於合江市場地下商場至94年6月止所欠僑果公司
      公電費148萬元乙案，經協商解決方案如下：1、甲○○先
      生同意於地下一樓空調費用補助款65萬元撥付（94年8 月
      底前完工後，僑果公司才支付）後支付95萬元給僑果公司
      ，不足額部分（53萬元）由僑果公司自行吸收。2、地下
      商場指稱92年間並未營業，待甲○○先生提出書面證明後
      ，由僑果公司協助向松青公司追討此公電費」。
四、得心證之理由：本件依二造之主張及陳述，應審酌者厥為：
（一）地下室公電費是否應由被告負擔每月5萬元部分：
（1）被告辯稱地下室並未正常運作、亦未全部出租，應以實際
     使用額度計算公電費分擔才合乎公平云云；惟查，依被告
     於91年3月9日書立之承諾書內容：「.... 二、自91年3月
     起，本人每月同意在商場有運作情況下繳納每月5萬元電費
     ，不足一萬元部分亦由公司補助」觀之，二造約定地下室
     公電費之分擔，並未以地下室全部出租為條件，是被告以
     地下室未全部出租為由減免分擔費用，顯與二造約定之真
     意不符，應不足採。是被告所提租賃契約書等件欲證明系
     爭地下室未全場出租等情，尚難援引為有利於被告之認定
     。
（2）被告復辯稱94年7月以後地下一樓電費已由地下一樓管委會
     自行繳納，每月不及1萬元，而目前室內電表及空調電表都
     完工，反推地下一樓電費實際應分擔金額應為28萬元；又9
     4年7月起地下一樓室內電電費已由大樓管委會自行繳納，
     原告請求94年7月至95年3月公電費45萬元無理由云云。經
     查，被告主張94年7月以後地下一樓電費已由大樓管委會自
     行繳納，固據其提出電力公司電費通知及收據為憑，原告
     則稱被告所提出之上開電費收據是室內電私用部分，不是
     空調等公用電費部分，亦據原告提出95年6月20日之電力公
     司收據為憑；經查，依原告所提之95年6月20日之電費收據
     ，其上記載計費地點為：「北市○○區○○路258巷6號1樓
     及B2、B3、B1部分及公設」，足認原告主張地下一樓之公
     共設施電費仍由原告繳納應屬可採，被告所提之電費收據
     與地下一樓公共設施之公電費應屬不同，被告進而辯稱其
     已繳納地下一樓之公電費云云，應不足採。
（3）被告所提之電費收據與地下一樓公共設施之公電費應屬不
     同，已如前述，本院參酌二造於94年7月7日所簽立之備忘
     錄：「關於合江市場地下商場至94年6月止所欠僑果公司公
     電費148萬元乙案，經協商解決方案如下：1、甲○○先生
     同意於地下一樓空調費用補助款65萬元撥付（94年8月底前
     完工後，僑果公司才支付）後支付95萬元給僑果公司，不
     足額部分（53萬元）由僑果公司自行吸收。.... 」之內容
     ，足認被告已同意至94年6月止，被告應分擔之地下室公電
     費為148萬元，被告辯稱其負擔之公電費至94年6月份止為
     28 萬元云云，亦不足採。
（二）地下室空調是否完工部分：
 （1）原告主張被告未依94年7月7日備忘錄之約定於94年8月底
      前施作地下一樓空調，顯然用詐術欺騙，其於95年3月9日
      以存證信函撤銷94年7月7日減免公用電費債務之約定等語
      ；被告則辯稱地下一樓工程其已於94年8月完工等語；經
      查，證人丁○○到庭證稱：伊有受雇到長春路南京東路大
      樓去工作過，92年間曾去拉地下室冷氣用的管，還有放主
      機，這個工程是斷斷續續的，室內的配管部分有做起來，
      主機去年底有再補一台，整個已經完成，只剩送電就可以
      試機，主機因為沒有電所以還沒有裝上電氣及控制元件，
      只要電來一天就可以動作了等語（見本院95年8月8日訊問
      筆錄），依證人所為證詞，被告辯稱其有找人施作地下一
      樓空調工程，應屬可採。則原告以被告詐欺而撤銷系爭備
      忘錄之約定，應不可採。
 （2）原告雖主張被告施作工程有新機水管比舊機進出水管小、
      壓縮機無規格及型號、電線未裝妥、缺乏電氣及控制元件
      ，水管材質使用電管施作等瑕疵，被告工程未完成等語，
      惟查，依二造94年7月7日之備忘錄：「關於合江市場地下
      商場至94年6月止所欠僑果公司公電費148萬元乙案，經協
      商解決方案如下：1、甲○○先生同意於地下一樓空調費
      用補助款65萬元撥付（94年8月底前完工後，僑果公司才
      支付）後支付95萬元給僑果公司，不足額部分（53萬元）
      由僑果公司自行吸收。」，二造並未就地下一樓空調之型
      號、規格及使用材質為約定，是原告以被告施作之地下室
      空調工程有上開瑕疵而未完成，應不可採，是二造應依94
      年7月7日之備忘錄履行，即原告應撥付被告補助款65萬元
      ，被告應支付原告95萬元，原告應吸收其餘53萬元，二相
      抵付後，被告尚應給付原告30萬元。
五、綜上所述，二造應依94年7月7日之備忘錄履行，至94年6月
    止二相抵付後，被告仍應給付原告30萬元，加計原告得主張
    之94年7月至95年3月之每月5萬元即45萬元，合計被告尚應
    給付原告75萬元（計算式：30＋45＝75）。從而原告依據二
    造承諾書之約定，請求被告給付75萬元，及自起訴狀繕本送
    達翌日（即95年5月30日）起至清償日止，按年息百分之五
    計算之利息，為有理由，應予准許，逾此範圍之請求，為無
    理由，應予駁回。
六、二造均陳明願供擔保聲請假執行假免為假執行，原告勝訴部
    分，核無不合，爰分別酌定相當擔保金額准許之，至原告敗
    訴部分，其假執行已失所附麗，併予駁回。
七、本件事證已臻明確，二造其餘攻防方法，經審酌後認與判決
    無影響，爰不一一論述。
八、本件原告之訴為一部有理由，一部無理由，依民事訴訟法第
    第79條，第390條第2項、第392條第2項，判決如主文。
中　　華　　民　　國　　96　　年　　4 　　月　　10　　日
                  民事第二庭  法　官　吳淑惠
以上正本係照原本作成。
如對本判決上訴，須於判決送達後20日內向本院提出上訴狀
中　　華　　民　　國　　96　　年　　4 　　月　　11　　日
                              書記官  蔡凱如
